【裁判字號】    99,簡上,47
【裁判日期】    990311
【裁判案由】    侵權行為損害賠償
【裁判全文】
臺灣高雄地方法院民事判決              99年度簡上字第47號
上  訴  人  乙○○
被上訴人    甲○○
當事人間請求侵權行為損害賠償事件，上訴人對於民國98年9 月
17日本院高雄簡易庭97年度雄簡字第7185號第一審判決提起上訴
，本院於民國99年2 月25日言詞辯論終結，判決如下：
    主  文
上訴駁回。
第二審訴訟費用由上訴人負擔。
    事實及理由
一、上訴人主張：兩造間係位於高雄市○○區○○路上「文化師
    苑社區」（下稱系爭社區）之住戶，系爭社區於民國95年6
    月25日舉行95年第1 次臨時區分所有權人會議並補選社區管
    理委員會委員，於該選舉過程中，系爭社區J 棟部分曾發生
    1 張選票誤差之情形，詎被上訴人竟因此於原審判決附表所
    示之時、地，分別向訴外人即系爭社區住戶洪國良、全方衛
    公寓大廈管理維護服務股份有限公司（下稱全方衛公司）副
    總經理林昆成及派至系爭社區擔任總幹事吳德芳（下稱洪國
    良等三人）散布上訴人作票之不實言詞，已足貶損上訴人之
    社會評價，造成對上訴人名譽權之侵害，為此爰依民法第18
    4 條第1 項前段、第195 條第1 項之規定，請求被上訴人賠
    償上訴人之非財產上損害等語，並聲明：（一）被上訴人應
    給付上訴人新臺幣（下同）20萬元，及自起訴狀繕本送達之
    翌日即日起至清償日止，按週年利率5%計算之利息。（二）
    被上訴人應在系爭社區A 至J 棟電梯內及大廳公告欄張貼「
    道歉聲明」7 日。
二、被上訴人則以：被上訴人沒有向洪國良、林昆成及吳德芳說
    上訴人作票，只是對選票有意見，發現上訴人以自製A4紙張
    大小之委託書，未經住戶委託即代領選票，所以事後就去向
    負責系爭社區選務工作之管理公司查證，並沒有毀損上訴人
    名譽之故意，且此等事項攸關系爭社區全體住戶權益，當屬
    可受公評之事，上訴人主張被上訴人毀損其名譽，並請求被
    上訴人賠償非財產上損害賠償，為無理由等語，資為抗辯，
    並聲明：上訴人之訴駁回。
三、原審為上訴人敗訴判決，上訴人提起部分上訴，上訴聲明：
    （一）原判決關於後開第二項部分廢棄。（二）被上訴人應
    給付上訴人10萬元，及自起訴狀繕本送達翌日起至清償日止
    ，按週年利率百分之五計算之利息。並於本院補充陳述：被
    上訴人向洪國良等三人散布上訴人作票等情，有各該錄音譯
    文可憑，而證人吳德芳係於95年8 月1 日至96年3 月9 日擔
    任管理公司派至系爭社區之總幹事，與上訴人代理該社區管
    理委員會主任委員僅約4 個月之久，非如原審所認定之二人
    關係非淺，或有相當程度之職務上利害關係，況吳德芳亦無
    甘冒偽證罪嫌而刻意偏袒上訴人之情。另依該社區管理委員
    會與全方衛公司所簽訂之委託契約，該公司受託內容並不包
    括調查是否選舉是否作票，詎被上訴人向洪國良等三人散布
    上開言詞，即有毀損上訴人名譽之故意，原審為相反之認定
    ，顯有未合等語。被上訴人上訴答辯聲明：上訴駁回。於本
    院補充陳述，其未曾說上訴人作票，僅就選舉過程委任狀及
    多了選票等問題質疑而欲查明等語。
四、本院之判斷：
（一）按當事人主張有利於己之事實者，就其事實有舉證之責任
      ，民事訴訟法第277 條前段定有明文。本件上訴人主張被
      上訴人曾於原審判決附表所示之時、地向洪國良等三人指
      稱上訴人於補選社區管理委員會委員時有作票之情形，既
      為被上訴人所否認，則上訴人即應就該事實舉證之。經查
      ，上訴人主張被上訴人為上開毀損名譽之行為，無非以上
      情有洪國良等三人電話通話錄音譯文為證，惟洪國良於偵
      查中已到庭結稱：被上訴人在選舉過後，並未向其表示上
      訴人作票，因上訴人情緒較為浮躁，且確實於選舉過程中
      發生1 張選票之誤差，故與上訴人對話時，為安撫上訴人
      才附和上訴人所述有關被上訴人指稱上訴人作票等情，實
      則沒有跟上訴人說被上訴人稱其作票等語，（見高雄地方
      法院檢察署96年度偵續字第372 卷第38頁）。又證人林昆
      成亦於偵查中結證：被上訴人在選舉過後，雖有跟其說上
      訴人委託書有問題，因住戶都已經自己去投票，為何還會
      有委託書給上訴人，其當時是主管，會請公司去查，被上
      訴人認為投票有問題，但應該沒有直接說上訴人作票，與
      上訴人對話之意思是指大家住在同一棟大樓不要吵，是要
      當和事佬而已，沒有跟上訴人說被上訴人稱其作票乙節等
      語（見同上卷第37頁），本院審以上訴人所呈錄音譯文內
      容，有關洪國良與其對話部分，確未主動向上訴人提及被
      上訴人說其作票之事，而僅附和上訴人之發問；另與林昆
      成通話譯文中，亦未見有主動向上訴人提出被上訴人曾說
      其作票之情，而係向上訴人說明被上訴人因質疑選舉結果
      ，且為調查選票為何多出1 票，始向其索取簽到表及選舉
      票等情，此復有錄音譯文2 份及高雄地檢署檢察事務官勘
      驗報告1 份在卷可稽（見原審卷第76至79頁、同上偵卷第
      67頁），足認洪國良、林昆成於偵查中所為之證述，確屬
      可採，則上訴人就部分難認已盡舉證之責而不可信。
（二）至吳德芳雖曾於偵查中證稱：曾向上訴人提及被上訴人說
      上訴人作票，當天是到辦公室裡說的等語。惟兩造間及證
      人等除本件爭執外，亦曾有多起訴訟案件纏訟等情，有附
      於前開偵查卷之起訴書、不起訴處分書可稽（同上偵卷第
      46至66頁），其中97年度偵字第1287、1288號妨害秘密等
      案，被上訴人係以吳德芳、訴外人余昱廷及上訴人為共同
      被告提起告訴；其他案件則均直接或間接與系爭社區之管
      理有關，且吳德芳均以證人身分證述。，然觀之吳德芳於
      上開案件中所證述者，多盡為有利上訴人之詞，再參以吳
      德芳係於95年8 月1 日至96年3 月9 日間擔任系爭社區管
      理委員會之總幹事，而上訴人則自95年7 月1 日起至同年
      11月30日止代理余昱廷擔任系爭社區主任委員，此為上訴
      人所主張，雖上訴人與吳德芳基於管理事務接洽之時間僅
      約4 個月而與原審認定較長時間不同，然總幹事係承管理
      委員會之命執行管理事務，主任委員又係管理委員會之代
      表，上訴人既為主任委員，就系爭社區管理業務而與吳德
      芳之聯繫，相較於為住戶之被上訴人，當更為密切。尤有
      進者，依吳德芳97年2 月4 日於偵查中證述：「（是否知
      悉95年6 月25日文化師苑社區補選管理委員時，發生J 棟
      住戶林隆海簽到遭他人代簽之事？）不知道。」、「（該
      次選舉是否發生J 棟多了一張選票之結果？）不知道，事
      後也不知道這件事情。」、「（甲○○於95年10月2 日、
      95年10月9 日在管理室對你說甚麼？）他對我說乙○○作
      票。」、「（甲○○有沒有說乙○○如何作票？）沒有。
      」（同上偵續卷第43、44頁）等情。則其對該次補選管理
      委員選舉疑似發生弊端一事，於97年2 月4 日作證前似乎
      完全不知，然姑不論選舉弊端是否為真，系爭社區J 棟部
      分曾發生1 張選票誤差之事實，已為兩造於原審列為不爭
      執事項，堪信屬實，被上訴人並因而向林昆成詢問詳情亟
      欲索取選票一節，復經林昆成於偵查中結證明確（同上偵
      續卷第37頁），核與上訴人提出之譯文意旨相符。而吳德
      芳即令補選管理委員時尚未到任，不知選舉當時情事，但
      本件爭議於系爭社區已爭吵甚久如前，縱事後方到任為總
      幹事，對於相關重大社區事務之爭執，何以毫不知情？又
      其97年2 月4 日偵查中證述不知道，事後亦不知道，當指
      至97年2 月4 日亦不知道，惟事後兩造及關係人等既為該
      選舉或衍生之爭執興訟多次如上，且各該案偵查終結時間
      均在97年2 月4 日之前，有各該處分書及不處分書可稽（
      同上偵續卷第46至66頁），吳德芳於上開案件中出庭作證
      ，對於本件選舉爭議如謂其不知情，又如何證述？應認所
      證不知道，事後亦不知道等語顯不可信。
（三）本院以吳德芳證言既有如上之瑕疵而不可遽信，參與被上
      訴人曾對其與上訴人等提起妨害秘密等告訴，並被上訴人
      為系爭社區主任委員，吳德芳為總幹事之業務聯繫密切度
      等利害關係，自不得僅依吳德芳有瑕疵之證述，即執為有
      利於上訴人之唯一認定。此外，上訴人復未能為其他舉證
      ，主張不足信為真實，請求難謂正當，不應准許。
（四）本件為判決結果之基礎事實已明，上訴人其餘如全方衛公
      司依約是否有調查選舉作票之權，因與上開認定無關；另
      本件既無證據證明上訴人主張之事實為真，有關言論自由
      權與名譽權衝突時如何權衡等均不詳為論述，附此敘明。
五、綜上所述，上訴人主張被上訴人散布上訴人於系爭社區補選
    管理委員會選舉時作票之不實言詞，既無證據證明而不可信
    ，則上訴人以名譽權受損，請求被上訴人賠償非財產上損失
    ，即非有據，原審為其敗訴判決，核無不合。上訴意旨猶執
    陳詞，指摘原判決違誤，求為廢棄原判決（除確定部分外）
    ，另為上訴聲明二所示之判決，為無理由，應駁回其上訴。
六、據上論結，本件上訴為無理由，依民事訴訟法第436 條之1
    第3 項、第449 條第1 項、第78條，判決如主文。
中    華    民    國    99    年    3     月    11    日
                      民事第一庭審判長法  官  黃國川
                                      法  官  張茹棻
                                      法  官  林岳葳
正本係照原本作成。
本判決不得上訴。
中    華    民    國    99    年    3     月    11    日
                                      書記官  陳掌珠

司法院資訊處製作；財團法人民間司法改革基金會備份。
